臺灣桃園地方法院刑事判決　　　　　　　　　　　　　九十年度易字第一一九六號
　　公　訴　人　臺灣桃園地方法院檢察署檢察官
　　被　　　告　甲○○
右列被告因違反農會法案件，經檢察官提起公訴（九十年度偵字第四一三一號），本
院判決如左：
    主  文
甲○○無罪。
    理  由
一、按犯罪事實應依證據認定之，無證據不得推定其犯罪事實，刑事訴訟法第一百五
    十四條定有明文。又認定不利於被告之事實，須依積極證據，苟積極證據不足為
    不利於被告事實之認定時，即應為有利於被告之認定，更不必有何有利之證據，
    最高法院三十年上字第八一六號著有判例可資參照。又此所謂「積極證據足以為
    不利被告事實之認定」，依據同院七十六年臺上字第四九八六號判例意旨，係指
    據為訴訟上證明之全盤證據資料，在客觀上以達於通常一般之人均不致於有所懷
    疑，而得確信被告確曾犯罪之程度。若未達到此一程度，而有合理懷疑之存在時
    ，即無從為被告有罪之判決。
二、本件公訴意旨略以：被告甲○○係桃園縣新屋鄉農會九斗村之農會會員，因與同
    村之第十三屆會員代表羅進福因農會選舉之事素不和睦，故欲參選第十四屆會員
    代表，為爭取會員之支持，乃於民國九十年一月一日中午，在桃園縣新屋鄉九斗
    村三鄰九斗三八號羅氏宗親公廳，以觀音鄉民代表羅煥青之名義，擺設宴席六桌
    ，邀約九斗村之羅姓農會會員宴飲，席間要求其為選舉權一定之行使，並於宴罷
    贈送每位會員一只智慧型平底鍋，以為對價，迄同年二月十九日，於羅戴玉英、
    羅煥、羅日樹住處，經搜索扣得上述平底鍋三個，因認被告涉有農會法第四十
    七條之一第一項第二款之農會選舉行賄罪嫌等語。
三、訊之被告堅決否認有前述犯行，辯稱：「那是羅煥青請的客及他送的鍋子，與我
    無關，我家裡扣得鍋子也完全不一樣」等語。經查公訴人認為被告有前述犯行係
    以：(1)證人羅煥、羅戴玉英、羅文熾、羅文海於警、偵訊中之證述；(2)上述平
    底鍋三個扣案；(3)上述餐聚如係因羅氏宗親建塔或請尾牙，豈有不邀請宗親會理
    事長之理？又被告甲○○所稱較遠之觀音楊梅鄉親由其通知云云，與證人羅煥青
    所稱觀音鄉由其聯絡，新屋、埔頂與九斗由甲○○來聯絡等語，顯有矛盾等為據
    。惟：
（一）依前述公訴意旨觀之，似認為被告行賄之對象係「所有桃園縣新屋鄉九斗村之
      羅姓農會會員」。然除起訴書所述「在羅戴玉英、羅煥、羅日樹三人住處查
      獲扣案之平底鍋」，可認為被告行賄之具體對象外，公訴人並未具體指明其他
      具體對象，則除前述三人外，本院自無從審理，合先說明。
（二）前述邀宴及餽贈均係證人羅煥青所為，被告僅係代為訂定酒席、轉付酒席錢及
      通知部分受邀者等情，業據證人羅煥青於警訊及偵訊中證述在卷（選他卷第五
      三、六五頁），核與被告所辯，雖就通知之對象所屬之區域稍有不同，惟其內
      容大致相符。是被告前開所辯及證人羅煥青前開所述，尚非不可採。
（三）證人羅煥於九十年間並非桃園縣新屋鄉農會會員等情，業據其於偵訊時陳述
      在卷（偵卷第八頁），並經本院函詢該農會查證屬實，有該農會九十一年五月
      十七日九一桃新農總字第一九六號函在卷可稽。是證人羅煥並非前述農會代
      表選舉之「有選舉權之人」，可以確定。則被告自無對之行賄，而約定其「選
      舉權」為一定之行使之可能。
（四）又證人羅戴玉英、羅煥、羅日樹均曾於前述時間，應邀至前述地點吃飯，並
      各受贈平底鍋一個，其中羅煥部分因先行離席，由其子羅文海帶回等情，固
      據證人羅煥、羅戴玉英、羅日樹及羅文海分別於警訊及偵訊中陳述在卷（選
      他卷第三四、三八、三九、四一、四五、六○頁及偵卷第七至十頁），並有前
      述平底鍋三個扣案可資佐證。惟關於「被告或證人羅煥青於前述餐宴期間或其
      前後曾否要求前述證人就前述農會代表選舉選舉權為一定之行使」一節：(1)證
      人羅煥於警訊中稱：「（席間是否懇請與會者投他票？）沒有這麼說。」，
      偵訊中稱：「（吃飯中有無人拜票？）沒有。（吃飯後選舉前有無人買票？）
      沒有。」；(2)證人羅戴玉英於警訊中稱：「（甲○○送小鍋子給你有無告知農
      會選舉要投他票？）沒有。」；(3)證人羅日樹於警訊中稱：「（席間時有否其
      他人演講致詞？）當時只有羅煥青於席間致詞。（羅煥青之致詞內容？）內容
      大概是有關羅氏藉機熟絡，並每人贈壹平底鍋。（羅煥青有否提到本屆農會選
      舉票投何人？）沒有。（甲○○有否致詞？內容如何？）沒有，甲○○沒有致
      詞及演講。」，其於偵訊時稱：「（吃飯後，有無叫你們如何投票？）沒有。
      」。前述證人均未指明被告或證人羅煥青於席間或前後曾提及或要求其等於農
      會代表選舉時為一定之行使（投票予被告）。是認前述邀宴及餽贈，係被告
      本身或假證人羅煥青之名義所為，亦難認其交付財物（平底鍋）及利益（邀宴
      ）係為約前述證人羅戴玉英、羅煥、羅日樹為選舉權之一定行使，而有選舉
      行賄之犯行。
（五）證人羅文熾於警訊中證稱係被告通知其前去辦理外燴及交付酒席錢（選他卷第
      五一頁），此固為被告所自認。惟前開邀宴係證人羅煥青所舉辦等情，已如前
      述。至於證人羅文熾另稱：「（甲○○要以宗親會名義辦理餐，最主要目的
      是什麼？）我也聽說是有關這次農會代表選舉的問題，但是詳細會場的細節，
      因為我當時忙於辦桌細節部分我不太清楚。」，其前開陳述「有關這次農會代
      表選舉的問題」既係「聽說」而來，實際情形如何，其「不太清楚」，其前開
      陳述顯不足為「被告或證人羅煥青曾對證人羅戴玉英、羅煥、羅日樹等為農
      會代表選舉權為一定行使之約定」之證明。
（六）此外，復查無其他積極證據，足以證明被告有何選舉行賄之犯行。其犯罪尚屬
      不能證明，衡諸首開法條及判例要旨，自應依法諭知無罪之判決。
四、據上論斷，應依刑事訴訟法第三百零一條第一項前段，判決如主文。
本案經檢察官邱曉華到庭執行職務。
中      華      民      國    九十一    年      六      月     二十     日
                                      臺灣桃園地方法院第六庭
                                          法  官  潘進順
右正本證明與原本無異。
如不服本判決，應於判決送達後十日內向本院提出上訴狀（應附繕本），上訴於臺灣
高等法院。
                                          書記官  陳玉芬
中      華      民      國    九十一    年      六      月    二十四    日
